臺灣板橋地方法院刑事判決　　　　　　　96年度訴字第2252號
公　訴　人　臺灣板橋地方法院檢察署檢察官
被　　　告　甲○○
上列被告因誣告等案件，經檢察官提起公訴（96年度偵字第4178
號），本院判決如下：
    主  文
甲○○意圖營利，聚眾賭博，處有期徒刑伍月，減為有期徒刑貳
月又拾伍日。香港六合彩簽單陸拾張、台灣大樂透簽單總表壹張
、台灣大樂透及香港樂透簽單貳拾玖張、賭資新臺幣參萬肆仟參
佰元均沒收；又證人，於檢察官偵查時，於案情有重要關係之事
項，供後具結，而為虛偽陳述，處有期徒刑陸月，減為有期徒刑
參月；應執行有期徒刑伍月。香港六合彩簽單陸拾張、台灣大樂
透簽單總表壹張、台灣大樂透及香港樂透簽單貳拾玖張、賭資新
臺幣參萬肆仟參佰元均沒收。
其餘被訴誣告部分無罪。
    事  實
一、魏札艮意圖營利，自民國95年12月3 日起至96年2 月3 日止
    ，在臺北縣蘆洲市○○路293 號外之騎樓公眾得出入之處，
    以香港六合彩及臺灣大、小樂透當期開出之號碼，提供予不
    特定人以二星、三星、四星等方式簽注賭博，每簽賭1 支賭
    金新台幣（下同）80元，簽中分別可得5700元、57000 、70
    萬元之彩金，若未簽中賭金則歸魏札艮所有。嗣於96年2 月
    3 日晚上8 時許，經警方在上址當場查獲，並扣得香港六合
    彩簽單60張、台灣大樂透簽單總表1 張、台灣大樂透及香港
    樂透簽單29張、賭資新臺幣（下同）34300 元（起訴書誤為
    79300 元，詳後述）等物。又於96 年2月4 日下午1 時32分
    許，經臺灣板橋地方法院檢察署內勤檢察官訊問時，就前開
    案情有關之重要事項，供後具結，故意虛偽為李棋裕會向伊
    收取簽單，且開獎後李棋裕會將伊之佣金扣除後結算金額等
    語之虛偽證述，企圖誤導該刑事案件偵查之正確結果。嗣魏
    札於所虛偽陳述之李棋裕涉嫌賭博案件判決確定前，於臺灣
    板橋地方法院檢察署檢察官偵訊時自白上開偽證犯行。
二、案經臺北縣政府警察局蘆洲分局報告臺灣板橋地方法院檢察
    署檢察官偵查起訴。
    理  由
壹、有罪部分：
一、訊據被告甲○○對於上揭賭博犯行，坦承不諱；另否認偽證
    犯行，辯稱：伊在派出所時，因為生病，當天警察講話很大
    聲，伊緊張，連名字都簽錯，所以第二天自己講什麼都不知
    道，偵查中怎麼說已忘記了云云。經查：
（一）被告所犯上開賭博犯行，除被告自白外，並有香港六合彩
      簽單60張、台灣大樂透簽單總表1 張、台灣大樂透及香港
      樂透簽單29張、賭資34300 元等物扣案可資佐證，事證明
      確，其犯行洵堪認定。
（二）又被告所犯上開偽證犯行，查被告於96年2 月3 日警詢時
      供稱其收取賭客每注80元之價格，再以2 星每注75元；3
      、4 星每注65元之價格向李棋裕簽賭，且開獎後李棋裕會
      將其之佣金扣除後結算金額等語（見96年度偵字第4178號
      卷第14頁以下）。嗣於翌日即同年2 月4 日檢察官偵訊時
      仍為同上之陳述，並於供後具結，亦有該偵訊筆錄及證人
      結文各1 件附於偵查卷可稽（見同上偵卷第2 至6 頁）。
      且經本院勘驗被告上開偵訊筆錄，勘驗結果顯示被告應訊
      時精神狀況健全，偵訊筆錄記載內容與勘驗結果內容互核
      亦大致相符，亦有本院96年10月22日勘驗筆錄在卷足憑。
      堪認被告上開於警詢及檢察官偵訊時並無何意識不清之情
      形，被告辯稱應訊時生病、緊張、講什麼都不知道云云，
      顯係卸責之詞，尚難採信。又被告嗣於96年3 月22日檢察
      官偵訊時，則改口稱六合彩下注之簽單並未轉給李棋裕，
      係伊自己經營等語（見同上偵卷第81、82頁）。復經檢察
      官於同年5 月27日就同案被告李棋裕賭博部分為不起訴之
      處分，亦有該不起訴處分書在卷可稽。足認被告上開於96
      年2 月4 日檢察官偵訊時，供後具結，就李棋裕會向伊收
      取簽單，且開獎後李棋裕會將伊之佣金扣除後結算金額等
      語之證述，為虛偽不實之偽證犯行，本件事證明確，其偽
      證犯行亦堪認定。
二、核被告所為，係犯刑法第266 條第1 項前段之普通賭博罪、
    第268 條之意圖營利供給賭博場所及聚眾賭博罪、第168 條
    偽證罪。按被告經營俗稱六合彩之賭博，於香港六合彩及臺
    灣大小樂透對獎開彩，因其係基於同一營利意圖，本質上乃
    具有反覆、延續性行為之特徵，於刑法評價上，應認係集合
    多數犯罪行為而成立之獨立犯罪型態之「集合犯」，為包括
    一罪，應僅成立一罪。另被告於當期開獎前多次供人簽賭下
    注之接續行為，均為當次意圖營利供給賭博場所、聚眾賭博
    及在公共場所賭博之部分行為，應論以一罪。又被告係以一
    行為觸犯前開三罪名，為想像競合犯，應依刑法第55條之規
    定，從一較重情節之意圖營利聚眾賭博罪處斷。公訴意旨漏
    論刑法第266 條第1 項前段之賭博罪，應予補充敘明。又犯
    偽證罪，於所虛偽陳述之案件裁判確定前自白者，減輕或免
    除其刑，刑法第172 條定有明文。本件被告於本案檢察官偵
    查中既已自白其虛偽陳述之犯行（參見臺灣板橋地方法院檢
    察署96年度偵字第4178號偵查卷第81、82頁）。且所虛偽陳
    述關於同案被告李棋裕涉嫌賭博罪部分，因而經該署檢察官
    於96年5 月27日為不起訴處分，有該不起訴處分書1 件在卷
    可憑。自屬在其所虛偽陳述之案件裁判確定前自白，應依上
    開法條之規定，減輕其刑。被告所犯上開賭博及偽證二罪間
    ，犯意各別、行為互殊，應分論併罰。爰審酌被告上開經營
    六合彩犯行，危害社會善良風俗，助長投機風氣；其偽證犯
    行，不僅妨害國家司法權之正確行使，更影響被害人權益甚
    巨，兼衡其素行、犯罪之動機、目的、手段、犯罪後態度等
    一切情狀，分別量處如主文所示之宣告刑。又被告為本案犯
    行之時間在96年4 月24日之前，合於中華民國九十六年罪犯
    減刑條例第2 條第1 項第3 款之規定，應各減其宣告刑二分
    之一如主文所示，並定其應執行刑。
三、扣案之香港六合彩簽單60張、台灣大樂透簽單總表1 張、台
    灣大樂透及香港樂透簽單29張等物，為被告所有供犯賭博罪
    所用之物，業據其供述在卷，爰依刑法第38條第1 項第2 款
    規定宣告沒收。另本件雖於查獲現場扣得現金79300 元，惟
    被告迭於警、偵及本院審理中供稱其中45000 元並非賭資，
    為自己所有之金錢，其餘才是賭資等語。就上開45000 元部
    分，公訴意旨並未舉出積極證據以資證明為賭資，本院僅能
    就其中34300 元賭資部分，依刑法第266 條第2 項規定宣告
    沒收，應予敘明。
貳、無罪部分：
一、公訴意旨略以：被告魏札艮於上開時地經員警查獲經營六合
    彩犯行時，復意圖使台北縣政府警察局蘆洲分局員警李棋裕
    （另為不起訴處分）受刑事處罰，乃向承辦員警誣指將賭客
    之簽單轉向李棋裕簽注，使李棋裕遭台北縣政府警察局蘆洲
    分局移送本署偵辦。因認被告此部分另涉刑法第169 條第1
    項之誣告罪嫌。
二、按犯罪事實應依證據認定之，無證據不得認定犯罪事實；又
    不能證明被告犯罪者，應諭知無罪之判決，刑事訴訟法第15
    4 條第2 項、第301 條前段分別定有明文。又按刑法上誣告
    罪之成立，以意圖他人受刑事或懲戒處分，且明知所訴虛偽
    為構成要件，若出於誤會或懷疑有此事實而為申告，自不得
    指為虛偽；又若因公務員之推問而為不利他人之陳述，縱其
    陳述涉於虛偽，既無申告之意思，即與誣告之要件不符（最
    高法院74年台上字第4985號裁判意旨可資參照）。
三、經查：本件被告甲○○為警查獲經營六合彩賭博犯行，於96
    年2 月3 日警詢時，經警詢以：「你是否為六合彩組頭？」
    時，答稱：「我只是幫人收牌下注」。警復詢以：「你如何
    幫人收牌下注有無營利？如何將賭客所簽注之簽單轉給何人
    ？」時，被告始答稱轉向蘆洲分局集賢派出所警員李棋裕簽
    賭等情，有96年2 月3 日警詢筆錄在卷可稽（見96年度偵字
    第4178號卷第14頁以下）。通觀被告警詢所陳，係詢問人員
    詢問後被告被動回答而為不利李棋裕之陳述，被告並無申告
    李棋裕犯罪之意。其後被告移送臺灣板橋地方法院檢察署檢
    察官於翌日（即同年月4 日）偵訊時，亦未表示申告李棋裕
    犯罪之意，亦有該日偵訊筆錄在卷可憑（見同上偵卷第2 頁
    以下）。揆諸前揭說明，被告既係因承辦員警之推問而為不
    利李棋裕之陳述，縱其陳述涉於虛偽，惟被告既無申告之意
    思，即與誣告之要件不符。
四、綜上所述，本件被告魏札艮所為，核與誣告罪之構成要件不
    符。此外，復查無其他積極證據足資認定被告有何公訴意旨
    所指誣告犯行，不能證明被告犯罪，自應為無罪之諭知。
據上論斷，應依刑事訴訟法第299 條第1 項前段、第301 條第1
項，刑法第168 條、第266 條第1 項前段、第268 條、第55條、
第172 條、第51條第5 款、第38條第1 項第2 款，中華民國九十
六年罪犯減刑條例第2 條第1 項第3 款、第7 條，判決如主文。
本案經檢察官藍海凝到庭執行職務。
中　　華　　民　　國　　96　　年　　11　　月　　22　　日
                  刑事第七庭    審判長法　官　胡堅勤
                                      法　官　吳佳穎
                                      法　官　李君豪
以上正本證明與原本無異。
如不服本判決，應於判決送達後十日內敘明上訴理由，向本院提
出上訴狀（應附繕本）。
　　　                                書記官　林文達
中　　華　　民　　國　　96　　年　　11　　月　　22　　日
附錄本案論罪科刑法條全文：
刑法第168條
於執行審判職務之公署審判時或於檢察官偵查時，證人、鑑定人
、通譯於案情有重要關係之事項，供前或供後具結，而為虛偽陳
述者，處7 年以下有期徒刑。
刑法第266條
在公共場所或公眾得出入之場所賭博財物者，處1 千元以下罰金
。但以供人暫時娛樂之物為賭者，不在此限。
當場賭博之器具與在賭檯或兌換籌碼處之財物，不問屬於犯人與
否，沒收之。
刑法第268條
意圖營利，供給賭博場所或聚眾賭博者，處3 年以下有期徒刑，
得併科3 千元以下罰金。
